臺灣臺北地方法院民事裁定　九十二年再易字第九三號
　　再審 原 告　甲○○
　　再審 被 告　金聖元有限公司
　　法定代理人　林政村
右當事人間請求交付房屋事件，再審原告對於民國九十一年十一月十五日本院九十年
度簡上字第六四五號確定判決提起再審之訴，本院裁定如左：
    主      文
再審之訴駁回。
再審訴訟費用由再審原告負擔。
    理      由
一、再審原告主張：再審被告請求再審原告交付房屋事件，屬關於不動產物權之訴，
    再審原告因不識字，於民國九十二年九月二日持原確定判決向律師請教，始知悉
    原確定判決違反專屬管轄之規定，有民事訴訟法第四百九十六條第一項第一款適
    用法規顯有錯誤之再審事由；另原確定判決雖以土地房屋買賣契約書、土地所有
    權狀及土地登記謄本為認定事實之依據，但門牌號碼台北縣平溪鄉白石村中埔一
    一七號房屋（下稱系爭房屋）所坐落之台北縣平溪鄉○○○段四三之十地號土地
    為國有土地，可見原審對上開土地房屋買賣契約書、土地所有權狀及土地登記謄
    本漏未審酌，遽認系爭房屋及上開土地為台陽股份有限公司（下稱台陽公司）所
    有，而准再審被告代位請求遷讓房屋，顯係漏未審酌足影響於判決之重要證物，
    有民事訴訟法第四百九十七條之再審事由，再審原告於九十二年九月二日向台北
    縣瑞芳地政事務所請領上開土地之土地登記謄本，始知悉上開土地為國有，再審
    理由知悉在後，故再審原告未逾再審期間云云。
二、按再審之訴，應於三十日之不變期間內提起。前項期間，自判決確定時起算，判
    決於送達前確定者，自送達時起算；其再審之理由發生或知悉在後者，均自知悉
    時起算。民事訴訟法第五百條第一項、第二項前段定有明文。又民事訴訟法第四
    百九十六條第一項第一款所謂適用法規顯有錯誤，係指確定判決違背法規或現存
    判例解釋而言，故當事人自收受判決正本之送達時，對於判決理由，有無適用法
    規顯有錯誤之情形，即可知悉。至於當事人本人對於法規之瞭解程度如何，當不
    能影響同法第五百條第一項、第二項關於三十日不變期間之起算。最高法院亦著
    有七十一年台再字第二一０號判例可資參照。
三、查再審被告起訴請求再審原告交付房屋事件，經本院台北簡易庭以八十九年北簡
    字第一二四二六號民事判決判命再審原告應將其所占有系爭房屋遷讓交還台陽公
    司，由台陽公司交付張水德後，再由張水德交付給再審被告；再審原告提起上訴
    後，經本院於九十一年十一月十五日以九十年度簡上字第六四五號民事判決駁回
    其上訴；該訴訟標的價額為新台幣（下同）十四萬五千二百元，上訴利益未逾一
    百五十萬元，依民事訴訟法第四百三十六條之二第一項規定，不得上訴第三審，
    故原判決應於宣示時即為確定，原判決於九十一年十一月十五日宣示，則原判決
    於斯時即為確定，業據本院調閱上開民事卷宗核閱無訛。則自九十一年十一月十
    五日起算，扣除在途期間，再審原告於九十二年十月十四日向本院提起再審之訴
    ，顯已逾三十日之不變期間。
四、雖再審原告主張其於九十二年九月二日向律師請教，始知悉原確定判決違反專屬
    管轄之規定，且其於同日向台北縣瑞芳地政事務所請領上開土地之土地登記謄本
    ，知悉上開土地為中華民國所有，始知悉原確定判決就足影響於判決之重要證物
    漏未審酌云云，然查再審原告提出之土地登記謄本列印日期為九十二年五月十五
    日，與其所述其於同年九月二日方知悉上開土地為中華民國所有云云不符，是再
    審原告主張其於同年九月二日方知悉上開土地為中華民國所有云云，自不足採。
    況縱自再審原告所主張其知悉原確定判決違反專屬管轄、就足影響於判決之重要
    證物漏未審酌時即同年九月二日起算，扣除在途期間，再審原告於九十二年十月
    十四日向本院提起再審之訴，仍逾三十日之不變期間。綜上所述，本件再審之訴
    為不合法，應予駁回。
五、依民事訴訟法第五百零二條第一項、第九十五條、第七十八條，裁定如主文。
中　　　華　　　民　　　國　　九十三　　年　　　二　　　月　　二十七  　日
　　　　　　　　　　　　　　　　　民事第五庭審判長法　官　吳青蓉
　　　　　　　　　　　　　　　　　　　　　　　　　法　官　賴劍毅
　　　　　　　　　　　　　　　　　　　　　　　　　法　官　羅富美
右為正本係照原本作成
如對本裁定抗告須於裁定送達後十日內向本院提出抗告狀
中　　　華　　　民　　　國　　九十三　　年　　　二　　　月　　二十七  　日
                                                  書記官　郭錦賢
